臺灣彰化地方法院刑事判決　　　　　　　　　　　　　九十一年度訴字第五六二號
　　公　訴　人　臺灣彰化地方法院檢察署檢察官
　　被　　　告　丙○○
　　右　一　人
　　指定辯護人　本院公設辯護人戊○○
　　被　　　告　乙○○
　　被　　　告　壬○○
右列被告因搶奪等案件，經檢察官提起公訴 (九十一年度偵字第一九九七號、第二五
五八號、第二八三九號、第二八四九號)，本院判決如左：
    主  文
丙○○以搶奪他人之動產為常業，累犯，處有期徒刑伍年；未扣案之六角板手壹支沒
收。
乙○○共同意圖為自己不法之所有，而搶奪他人之動產，累犯，處有期徒刑拾月。
壬○○收受贓物，處有期徒刑貳月，如易科罰金，以參佰元折算壹日。
    事  實
一、丙○○搶奪罪部分：
    丙○○（原名張永昌）曾於民國八十四年間，因犯妨害自由及逃亡等罪，先後經
    本院以八十四年度訴字第四○五號判處有期徒刑一年二月、軍事法院海軍第九十
    九師以八十四年度法判字第十八號判處有期徒刑一年，經更定其刑後，定應執行
    有期徒刑二年，於八十六年一月二十九日執行完畢。詎仍不知悔改，因久無工作
    又需照顧長年臥病在床之叔叔林錫明，竟基於意圖為自己不法所有之常業犯意，
    自九十年十一月間起至九十一年四月間止，騎乘其所有之車號ＮＣＸ─二五九號
    黑色重型機車，或未懸掛車牌或懸掛附表二以客觀可供兇器使用之六角板手所竊
    取而來之車號ＹＩＫ─六七三號車牌（詳細之犯罪時間、地點、方法、被害人，
    參見附表二之記載所示），在附表一編號一到六所示地點，乘辛○○等人不注意
    之際，乘該機車自後方先後搶奪被害人辛○○等人所有之皮包（詳細之犯罪時間
    、地點、方法、被害人之姓名及所得財物詳如附表一編號一到六），得手後，現
    金部分作為其生活費用及照顧林錫明之所需而花用殆盡，手機部分，除附表一編
    號四所示之手機（機型：國際牌ＧＤ九二，序號四四九─三一七─九八八─八七
    ○─○九○號），於九十一年二月二十七日，在其彰化縣員林鎮溝皂里溝皂巷六
    號之住處，無償交予知情之壬○○外，餘皆隨手丟棄（壬○○所涉收受贓物犯行
    部分，詳見後述），證件部分，或隨手丟棄或寄還被害人。嗣於九十一年四月三
    十日晚上十時許，在彰化縣埔心鄉○○路○段七十二號前，為警查獲。
二、丙○○、乙○○所涉搶奪罪部分：
    丙○○承前之犯意，於九十一年四月三十日，夥同與其有意圖為自己不法所有犯
    意聯絡之乙○○（於八十四年間，因違反肅清煙毒條例等案件，經本院判處應執
    行有期徒刑十一年，於九十年二月十九日假釋付保護管束中），共乘丙○○之上
    述機車，由丙○○騎車搭載乙○○，約定由丙○○下手行強，乙○○則稱要以腳
    擋住車牌，而在彰化縣員林鎮○○路與員東路交岔路口，見庚○○○手背皮包不
    注意之際，由丙○○乘機自後把皮包（內有現金一千元、庚○○○之國民身分證
    、健保卡及鑰匙一串等物）搶走，得手後，其二人即到同縣埔心鄉金龍釣蝦場把
    現金消費殆盡，而皮包等物，則丟棄在同縣員林鎮萬年里之草叢內。嗣經路人記
    下車號，經報警處理後，於同年五月一日，循線查獲丙○○二人，並啟出庚○○○之皮包，始知上情。
三、壬○○所涉贓物罪部分：
    壬○○於九十一年二月二十七日某時，在丙○○位於彰化縣員林鎮溝皂里溝皂巷
    六號住處，明知丙○○所交付之手機（廠牌：國際牌、機型：ＧＤ九二、序號四
    四九─三一七─九八八─八七○─○九○號），係丙○○於九十一年二月二十五
    日所搶奪而來之贓物，竟仍予以收受，並旋於九十一年二月底某日，再交予不知
    情之丁○○，用以清償其與丁○○間之借款債務。嗣於九十一年三月二十六日晚
    上九時許，在彰化縣員林鎮○○里○○路與惠來街交岔口，為警循線查獲，並扣
    得上開手機。
四、案經彰化縣警察局員林分局報告臺灣彰化地方法院檢察署檢察官偵查起訴。
    理  由
一、丙○○所涉搶奪罪部分：
    訊據被告丙○○對其右揭常業搶奪之犯罪事實坦白承認，核與附表一編號一到六
    所示之被害人於警詢或本院審理時指述之情節大致相符，並有贓證物領具保管單
    三張、照片二十一幀、車籍資料二紙附卷、安全帽二頂扣案可相佐證，其此部分
    之犯行洵堪認定。
二、丙○○、乙○○所涉搶奪罪部分：
    訊之被告丙○○對其與乙○○二人，共同於上述時、地，以前述分工方法，一同
    搶奪被害人庚○○○皮包之犯罪事實亦坦白承認；而訊據被告乙○○則不否認確
    有與被告丙○○於上述時、地共乘機車，且丙○○當時確有搶奪被害人庚○○○
    皮包之事實，惟其否認有與丙○○共謀行搶，辯稱：當天係丙○○說要一起騎車
    去逛逛，然丙○○搶奪被害人皮包，並叫伊用腳去擋車牌，伊並未與丙○○一起
    行搶云云。惟查：被告乙○○確有與丙○○合謀一同搶奪被害人之事實，業據共
    犯丙○○供述明確，核與被害人庚○○○指述之情節大致相符，並有贓物認領保
    管單一張、照片二幀附卷可相佐證；被告乙○○亦不否認當時確有與丙○○一同
    騎乘該機車，且丙○○搶奪被害人皮包時其亦有在場，又丙○○在行搶後，確有
    見其用腳擋機車車牌未果等事實，則若丙○○未與乙○○同謀行搶，為何其要載
    同乙○○前去犯案？此非但不利於其犯行之實施，更會自暴其犯行與乙○○得知
    ，況若乙○○並未涉案，且其當時之身分尚未為警方查悉，丙○○大可為其掩護
    ，實無將其身分一併供出之必要。是被告乙○○之辯解，無非係為己卸責之詞，
    並無可採，其與丙○○之上述犯行堪以認定，均應依法予以論科。
三、壬○○所涉贓物罪部分：
    訊之被告壬○○對其右揭收受贓物之犯行，坦白承認，核與同案被告丙○○供述
    、證人丁○○、甲○○、己○○結證之情節大致相符，並有贓物認領保管單一紙
    附卷可稽，被告贓物犯行亦堪認定，應併依法予以論科。
四、核被告丙○○所為，係犯有刑法第三百二十一條第一項第三款之加重竊盜罪、同
    法第三百二十七條之常業搶奪罪；被告乙○○所為，則係犯同法第三百二十五條
    第一項之普通搶奪罪；另被告壬○○所為，係犯同法第三百四十九條第一項之收
    受贓物罪。被告丙○○、乙○○對犯罪事實二之犯行，有犯意之聯絡及行為之分
    擔，均為共同正犯。又被告丙○○所犯附表二之竊盜罪與附表一所示之常業搶奪
    罪間，有方法、目的之牽連關係，應從一重之常業搶奪罪處斷。被告丙○○於前
    述時間，因犯該等罪名，曾受有期徒刑之宣告及執行完畢，有臺灣彰化地方法院
    檢察署刑案資料查註紀錄表附卷可參，其於五年內再犯本件有期徒刑以上之罪，
    為累犯，應依法加重其刑。爰分別審酌被告三人犯罪之動機、目的、方法、手段
    、所得利益，丙○○、乙○○二人前有犯罪記錄，品行不佳，竟圖不勞而獲，在
    人來人往之道路上，騎乘機車自後強取被害人之皮包，其心態及做法均值非議，
    且其等之行為，除致被害人受有財物上之損失外，更遭受嚴重之驚嚇，對社會治
    安而言，亦是一大傷害，所生危害難謂輕微，及其等犯後態度等一切情狀，量處
    如主文所示之刑，壬○○部分並諭知易科罰金之折算標準，以示懲儆。未扣案之
    六角板手一支，係被告丙○○所有，供其竊取車牌所用，且現仍置於其機車置物
    箱內，並未滅失，業據其供明在卷，應併依法宣告沒收；至所扣之安全帽二頂，
    雖係被告丙○○騎機車行搶時所戴，然非直接供其犯罪所用，是不併予宣告沒收
    ，附此敘明。
據上論斷，應依刑事訴訟法第二百九十九條第一項前段、刑法第二十八條、第三百二
十一條第一項第三款、第三百二十五條第一項、第三百二十七條、第三百四十九條第
一項、第四十七條、第四十一條第一項、第三十八條第一項第二款、、罰金罰鍰提高
標準條例第一條前段、第二條，判決如主文。
本案經檢察官廖曉萍到庭執行職務。
中      華      民      國      九十一      年    七    月    三十一   日
                                臺灣彰化地方法院刑事第一庭
                                    法      官  葛永輝
右正本證明與原本無異。
如不服本判決，應於送達後十日內向本院提出上訴狀( 須附繕本 )。
告訴人或被害人對於判決如有不服具備理由請求檢察官上訴者，其上訴期間之計算係
以檢察官收受判決正本之日期為準。
                                    法院書記官  施惠卿
中      華      民      國      九十一      年    七    月    三十一    日
刑法第三百二十一條
犯竊盜罪而有左列情形之一者，處六月以上五年以下有期徒刑：
一、於夜間侵入住宅或有人居住之建築物、船艦或隱匿其內而犯之者。
二、毀越門扇、牆垣或其他安全設備而犯之者。
三、攜帶兇器而犯之者。
四、結夥三人以上而犯之者。
五、乘火災、水災或其他災害之際而犯之者。
六、在車站或埠頭而犯之者。
前項之未遂犯罰之。
刑法第三百二十七條
以犯第三百二十五條第一項之罪為常業者，處三年以上十年以下有期徒刑。
刑法第三百二十五條第一項
意圖為自己或第三人不法之所有，而搶奪他人之動產者，處六月以上五年以下有期徒
刑。
刑法第三百四十九條第一項
收受贓物者，處三年以下有期徒刑、拘役或五百元以下罰金。
